【裁判字號】    89,上易,4144
【裁判日期】    891226
【裁判案由】    恐嚇等
【裁判全文】
臺灣高等法院刑事判決                          八十九年度上易字第四一四四號
    上  訴  人
    即  被  告  甲○○
    選任辯護人  張仁龍
                林攸彥
右上訴人因恐嚇等案件，不服臺灣板橋地方法院八十九年度易字第一七五三號，中華
民國八十九年九月二十一日第一審判決（起訴案號：臺灣板橋地方法院檢察署八十八
年度偵字第二二００九號）提起上訴，本院判決如左：
    主  文
原判決撤銷。
甲○○意圖為自己不法之所有，以恐嚇使人將本人之物交付，處有期徒刑捌月，緩刑
伍年。扣案之相機壹台、底片壹捲、沖洗過底片張均沒收。
    事  實
一、甲○○因其前女友侯女（真實姓名年籍詳卷）要求分手，其圖思挽留，乃要求侯
    女最後一次見面，於民國八十八年八月二十一日二十一時許，侯女前往甲○○位
    於臺北縣永和市○○街三十二號三樓住處，於臥室內甲○○竟強行脫掉侯女衣褲
    ，以其所有之相機及底片拍攝侯女裸照，使侯女行無義務之事；因侯女仍要分手
    ，甲○○以拍攝侯女祼照為手段，要求侯女與之復合，並意圖為自己不法之所有
    ，於八十八年九月三日將其所拍攝之祼照寄至侯女住處，再以電話恐嚇侯女說：
    「必須交付新台幣（下同）一百萬元，方可取回底片及照片，否則要將底片及照
    片散發出去。」等語，致侯女心生畏懼，於八十八年九月二十三日先將一萬元匯
    入甲○○於彰化商業銀行永和分行，00000000000000帳號戶頭內
    。侯女於八十八年九月三十日報警，經警於八十八年十月二日中午十二時五十分
    許持搜索票，至甲○○前揭住處搜索，扣得甲○○所有供前開犯罪所用之相機一
    台、底片一捲、沖洗過底片三張及非用於犯罪之侯女平日生活照相片一張。
二、案經侯女訴由臺北縣警察局永和分局報請臺灣板橋地方法院檢察署檢察官偵查起
    訴。
    理  由
一、訊據上訴人即被告甲○○固坦承有拍攝裸照及侯女有匯入其彰化商業銀行永和分
    行戶頭一萬元之事實，惟矢口否認有強制及恐嚇取財之犯行，辯稱：當天並無強
    押告訴人侯女至其住處，二人是事先約好見面告訴人先看完牙醫，才一起與被告
    回家，並無強脫侯女之衣服，當天進入房間之前，恰被告母親在客廳，侯女還親
    切問候，進入房間之後，二人即開始聊天、愛撫，衣服是在自然情況下脫掉，被
    告隨即提議拍照，隨手取來預備出遊之相機拍攝約會情形，告訴人當時並無反對
    ，身體也維持躺臥原樣，沒有移動捲縮，沒有拉衣服遮蔽，當時告訴人眼睛還對
    著被告所持相機之鏡頭，被告於是按下一張，又按第二張，其間告訴人之姿勢表
    情一直正常，眼睛一直看著鏡頭，沒有出聲，沒有不悅，可查對照片即知，之後
    二人繼續躺著聊天，後來時間已晚，告訴人便在被告家中過夜，直至隔日才分開
    ，其間二人並沒有爭吵，被告更未限制告訴人之行動，告訴人指稱被告強脫衣服
    拍照並不實在，被告並無反鎖房門，且被告住處房門為一般喇叭鎖並不能反鎖，
    被告外出時，告訴人自己在房間內休息，直至被告遛狗回來，才陪告訴人離去，
    寄相片給告訴人，是因告訴人提議分手想藉此挽回，絕無意圖獲取不法之財，提
    錢係因要告訴人返還借款，伊並無強制及恐嚇之意思與犯行，與侯女是五、六年
    男女朋友關係，相片也還她了，伊有叫告訴人不要匯錢，會打手機予告訴人並留
    帳號，是告訴人問伊帳號，伊認為告訴人在設計伊，拍告訴人裸照，是因不想告
    訴人離開而已，而匯入之一萬元，已領出來還告訴人，伊並無打恐嚇交付一百萬
    元之電話云云。
二、經查：
（一）右揭事實，業據告訴人於警局、檢察官偵查、原審及本院調查時指訴綦詳，告
      訴人於原審陳稱多次與被告提議分手，因為此次被告稱最後一次見面，才前往
      被告住處，被告強脫衣服，伊不知被告要做什麼，被告拿相機出來，伊有大叫
      ，一個多月後就收到被告寄來之相片，要求匯款一百萬元等情明確，並有告訴
      人提出之錄音帶二捲可證。
（二）次查，被告於原審開庭時亦自承有說要求告訴人匯款一百萬元等語（見原審八
      十九年六月二十日訊問筆錄），並經原審開庭時當庭勘驗告訴人提出之錄音帶
      ，對話當事人為被告、告訴人，被告對此並無意見，而被告、告訴人已分手於
      電話中亦已講明，且告訴人稱被告強拍相片要求匯款金額一百萬元，始寄回相
      片、底片，此被告於電話中亦未否認，並且被告就告訴人這樣拖、那樣拖，會
      不會拿（裸照）給別人看就不曉得了已於電話中明白陳述，有原審八十九年九
      月八日勘驗錄音帶之筆錄在卷可稽。被告於原審八十九年九月八日審判時對其
      於前揭錄音帶中所言之前述言語亦無意見。而告訴人提出之錄音帶係在被告寄
      出裸照，電話中要求匯款一百萬元，後告訴人與被告聯繫寄回相片，被告再度
      要求告訴人如何匯款、匯款時間，其時告訴人將被告之恐嚇言詞予以錄音，可
      認告訴人有正當理由，此錄音帶自有證據能力，而可為證據使用。如前述被告
      就告訴人於電話中指陳其強拍照片，並未否認，而刑法第三百零四條第一項之
      強暴、脅迫，祇以所用之強脅手段足以妨害他人行使權利，或足使他人行無義
      務之事為已足，並非以被害人之自由完全受其壓制為必要（最高法院二十八年
      上字第三六五０號判例參照）。是雖告訴人自願前往被告住處，並同意進入被
      告之臥室，房間門又為喇叭鎖無從反鎖，亦無可以輔佐反鎖之情形，此經證人
      即報案處理之警員柯乃清於原審八十九年七月十一日證述甚明，並有照片四張
      附於原審卷第九一、九二頁可佐，隔天並由被告護送告訴人出門，在此之前被
      告雖尚出門遛狗，亦經證人即被告之母施郭花證述明確，告訴人之自由並未完
      全受壓制，被告主觀上雖無剝奪告訴人行動自由之犯意，亦無以何方法剝奪告
      訴人之行動自由，然告訴人與被告多次談及分手，從電話對話中亦可得悉，焉
      有可能同意被告拍其裸照，留存於被告之處之理。參以告訴人所提出被告所寄
      之祼照二張觀之，其中一張照片，告訴人面部表情僵硬、惶恐，另一張甚且閉
      眼不看鏡頭，且二張照片告訴人均平躺未擺出拍照之姿勢。倘如被告所言聊天
      、愛撫，自然情況下脫衣，後告訴人樂意拍攝約會情景，供日後留為紀念，告
      訴人焉有可能面帶愁容，顯現惶恐與不安，身體直直躺著，此有底片、照片各
      二張可證（置於原審卷證物袋內），則關於脫衣拍照，顯違反告訴人自由意志
      ，告訴人指訴係被迫之下所為，可以採信。被告所辯未強行拍照云云，顯不足
      採。
（三）再查，被告拍攝告訴人裸照後將照片寄給告訴人，並要求告訴人與其聯絡，有
      被告寄給告訴人之信件影本（附於偵查卷第十四至十六頁）可稽，並於與告訴
      人電話聯絡中要求匯款一百萬元，此由原審八十九年九月八日審判時勘驗被告
      與告訴人談話之錄音帶，被告稱：「你（指告訴人）匯的錢，只是那一百分之
      一」等語（見原審卷第七十八頁）觀之甚明，且有被告以其提款卡領出並返還
      告訴人一萬元之贓物認領保管單附卷（見偵查卷第十二頁）可考，雖被告電話
      中一再告知告訴人，可以不要錢，只要跟告訴人在一起云云。惟告訴人已因被
      告拍攝裸照，被告恐嚇如不領匯錢，要散發祼照，告訴人受此恐嚇匯款一萬元
      ，而為財產之處分，被告要脅匯款時，於電話中反覆強調，而被告打予告訴人
      之手機上亦確有顯示「這是最後一次機會」、「彰銀  五五九八五一」、「帳
      號一二一三一之０００」，復有告訴人手機上所顯示內容之照片五幀可稽（附
      於偵查卷第三七頁），被告有為自己不法所有之意圖甚明。綜上所述，被告所
      辯無恐嚇取財之犯意，顯不足採信。此外，復有扣案相機一台、底片一捲、沖
      洗過底片三張、相片一張可資佐證。事證明確，被告犯行洵堪認定。被告聲請
      傳喚證人即其母施郭花、其姐郭從真以證明告訴人願意和被告返回被告住處，
      被告實無強迫告訴人之情事云云。惟該部分待證事實業已查明，本院認無傳喚
      訊問該二人之必要，附予敘明。
三、核被告所為，係犯刑法第三百零四條第一項之強制罪及同法第三百四十六條第一
    項恐嚇取財罪。告訴人因要與被告分手，被告乃以拍攝裸照為手段以之向告訴人
    恐嚇錢財。所犯二罪顯有方法結果之牽連關係，應從一重之恐嚇取財罪處斷。公
    訴人認被告所犯上開二罪，犯意各別、行為互殊，應分論併罰，尚有未洽。
四、原審對被告據以論罪科刑，雖非無見，惟查原判決認定被告所犯強制、恐嚇取財
    二罪，犯意各別，應分論併罰，尚有未洽。被告上訴意旨否認犯罪仍執前詞，指
    摘原判決不當，雖無理由，惟原判決既有前述可議之處，自屬無可維持，應予撤
    銷改判。爰審酌被告之品行、犯罪之動機係為挽留女友、目的、所拍攝之裸照除
    寄給告訴人外，並無交給其他人，被告恐嚇所得之財物一萬元，已由其提領一萬
    元交出後，由告訴人領回及犯罪後之態度等一切情狀，量處如主文第二項所示之
    刑。扣案之相機一台、底片一捲、沖洗過底片三張，其中相機一台、底片一捲，
    沖洗過之底片三張為供犯罪所用之物，均為被告所有，據其於八十八年十月二日
    警局偵訊時供明，均應依刑法第三十八條第一項第二款宣告沒收。至扣案侯女平
    日生活照相片一張，被告並未供本件犯罪所用之物，自不在沒收之列，附此敘明
    。
五、末查被告未曾受有期徒刑以上刑之宣告，有本院被告全國前案紀錄表一紙存卷可
    參，本件被告與告訴人是五、六年男女朋友關係，此據告訴人（見原審卷第五十
    七頁）及被告（見偵查卷第三十五頁反面）陳明，因分手問題，致被告有此犯行
    。其於事後雖未坦承犯行，惟於原審八十九年六月二十日對於拍裸照一節已陳稱
    ：我知道我錯了等語（見原審卷第十九頁），已有悔悟之意。況被告所拍攝之裸
    照除寄給告訴人外，並無交給其他人；被告恐嚇所得之財物一萬元，已由其提領
    一萬元交出，由告訴人領回。告訴人之所以尚未原諒被告係因認為被告未將裸照
    底片、照片全部交出所致，惟被告供稱除被扣押之底片外，已無任何告訴人裸照
    之底片、照片，尚無證據顯示被告手中仍握有告訴人之裸照，告訴人之疑慮可除
    。
    而被告經此偵審程序及罪刑之宣告，當知所警惕，應無再犯之虞，本院認對被告
    所宣告之刑，以暫不執行為適當，爰並諭知緩刑五年，以勵自新。
據上論斷，應依刑事訴訟法第三百六十九條第一項前段、第三百六十四條、第二百九
十九條第一項前段，刑法第三百零四條第一項、第三百四十六條第一項、第五十五條
、第七十四條第一款、第三十八條第一項第二款，罰金罰鍰提高標準條例第一條前段
，判決如主文。
本案經檢察官郭文東到庭執行職務。
中      華      民      國    八十九    年     十二     月    二十六    日
                              臺灣高等法院刑事第三庭
                                  審判長法  官  張  連  財
                                法  官  張  傳  栗
                                        法  官  李  英  勇
右正本證明與原本無異。
不得上訴。
                                        書記官  倪  淑  芳
中      華      民      國    八十九    年     十二     月    二十八    日
附錄本案論罪科刑法條全文
刑法第三百零四條
以強暴、脅迫使人行無義務之事或妨害人行使權利者，處三年以下有期徒刑、拘役或
三百元以下罰金。
前項之未遂犯罰之。
刑法第三百四十六條
意圖為自己或第三人不法之所有，以恐嚇使人將本人或第三人之物交付者，處六月以
上五年以下有期徒刑，得併科一千元以下罰金。
以前項方法得財產上不法之利益或使第三人得之者，亦同。
前二項之未遂犯，罰之。


司法院資訊處製作；財團法人民間司法改革基金會備份。
